臺灣高等法院刑事裁定
110年度毒抗字第1067號
抗  告  人
即  被  告  黃俊德



上列抗告人即被告因毒品危害防制條例案件，不服臺灣臺北地方
法院中華民國110年6月16日裁定（110年度毒聲字第608號），提
起抗告，本院裁定如下：
    主  文
抗告及停止執行之聲請均駁回。             
    理  由
一、原裁定意旨略以：被告黃俊德基於施用第二級毒品甲基安非
    他命之犯意，於民國109年1月13日下午2時51分為警採尿回
    溯96小時內之某時，在不詳地點，以不詳方式，施用甲基安
    非他命1次。嗣於同年1月13日，經警通知前往臺北市政府警
    察局文山第二分局採集尿液，被告尿液經送檢驗後，呈甲基
    安非他命陽性反應。雖被告否認施用甲基安非他命犯行，惟
    其經警查獲時採集之尿液（尿液檢體編號：Z000000000000
    ），檢送臺灣尖端先進生技醫藥股份有限公司以酵素免疫分
    析法（EIA）初驗及以氣相層析質譜儀法（GC/MS）複驗檢驗
    結果，確呈甲基安非他命陽性反應之情，有該公司109年1月
    31日濫用藥物檢驗報告及應受尿液採驗人尿液檢體採集送驗
    紀錄各1份在卷可憑。顯見被告於109年1月13日為警採尿前
    回溯96小時內之某時，確有施用第二級毒品甲基安非他命之
    事實。又被告前因緩起訴處分遭撤銷，而戒癮治療履行未完
    成等情，尚難以等同曾受「觀察、勒戒或強制戒治」執行完
    畢，其於本案施用第二級毒品之犯行前3年內，未曾因施用
    毒品案件經送觀察、勒戒乙情，有本院被告前案紀錄表在卷
    可考，爰依毒品危害防制條例第20條第1項、觀察勒戒處分
    執行條例第3條第1項規定，裁定令被告入勒戒處所觀察、勒
    戒，其期間不得逾2月等語。
二、抗告意旨略以：
  ㈠抗告人即被告（下稱抗告人）雖有施用毒品前科，仍符合毒
    品戒癮治療實施辦法及完成治療認定標準，且檢察官未予抗
    告人陳述意見之機會，未就抗告人接受戒癮治療之意願、完
    成戒癮治療應遵守事項為任何徵詢或說明，原審亦未傳喚抗
    告人到庭，顯嚴重侵害抗告人聽審及陳述意見之權利，有違
    正當法律程序。
  ㈡抗告人雖非初犯，惟本次僅因一時失慮而誤觸毒品，透過戒
    癮治療，即足達成斷癮之目的。且其亦需分擔家計，若突令
    抗告人入勒戒處所觀察、勒戒，將使抗告人之家庭生活及經
    濟狀況大受影響。因此，懇請撤銷原裁定，另為適法之處分
    ，並聲請停止原裁定之執行云云。
三、⑴按犯毒品危害防制條例第10條之罪者，檢察官應聲請法院
    裁定，令被告入勒戒處所觀察、勒戒，其期間不得逾2月；
    觀察、勒戒或強制戒治執行完畢釋放後，3年後再犯第10條
    之罪者，適用本條前2項之規定，毒品危害防制條例第20條
    第1項、第3項分別定有明文。又毒品危害防制條例於109年1
    月15日修正、109年7月15日生效，修正後毒品危害防制條例
    第20條第3項規定，犯第10條之罪於觀察、勒戒或強制戒治
    執行完畢釋放後，3年後再犯第10條之罪者，適用本條前2項
    之規定。上開所謂「3年後再犯」，只要本次再犯（不論修
    正施行前、後）距最近1次觀察、勒戒或強制戒治執行完畢
    釋放，已逾3年者，即該當之，不因其間有無犯第10條之罪
    經起訴、判刑或執行而受影響，此係最高法院於109年11月1
    8日以109年度台上大字第3826號裁定宣示之見解，為有權解
    釋，各級法院應受其拘束。⑵又被告在「戒癮治療」完成前
    ，仍難謂得與觀察、勒戒等處遇「已執行完畢」等同視之，
    而被告於緩起訴期間未完成戒癮治療，經檢察官撤銷其緩起
    訴處分，不等同曾受觀察、勒戒或強制戒治執行完畢之處遇
    （最高法院110年度台非字第98號判決意旨參照）。
四、經查：
  ㈠抗告人為警採集之尿液（尿液檢體編號：Z000000000000），
    經送臺灣尖端先進生技醫藥股份有限公司以酵素免疫分析法
    （EIA）初驗及以氣相層析質譜儀法（GC/MS）複驗檢驗結果
    ，確呈甲基安非他命陽性反應之情，有該公司109年1月31日
    濫用藥物檢驗報告及應受尿液採驗人尿液檢體採集送驗紀錄
    各1份在卷可憑（見臺灣臺北地方檢察署109年度毒偵字第21
    45號卷第17、21頁）。顯見抗告人為警採尿前96小時內某時
    ，確有施用第二級毒品甲基安非他命之事實，應堪認定。
  ㈡又抗告人於107年間因施用毒品案件，經臺灣新北地方檢察署
    檢察官以107年度毒偵字第2779號為附命緩起訴處分確定，
    嗣因緩起訴處分遭撤銷，戒癮治療履行並未完成，而抗告人
    前無執行觀察、勒戒或強制戒治之處分等情，有緩起訴處分
    書、撤銷緩起訴處分書（見臺灣臺北地方法院110年度毒聲
    字第608號卷第19至23頁）、本院被告前案紀錄表、施用毒
    品案件紀錄表（見本院卷第31至40頁）在卷可憑。是依毒品
    危害防制條例第20條第1項、第24條之規定，可由檢察官基
    於一次性之整體規劃，視抗告人個案情形，是否適合「觀察
    、勒戒或強制戒治」或給予「附命完成戒癮治療緩起訴處分
    」之機會。
  ㈢至檢察官究應採行附命完成戒癮治療之緩起訴處分，抑或向
    法院聲請觀察、勒戒之處遇措施，要屬檢察官之裁量權，倘
    檢察官係聲請法院裁定觀察、勒戒，法院就該聲請，除檢察
    官有違法或濫用其裁量權之情事得以撤銷外，僅得依法裁定
    抗告人送勒戒處所觀察、勒戒，尚無自行以附命完成戒癮治
    療之緩起訴處分等其他方式替代之權，從而，原審依檢察官
    之聲請裁定令抗告人入勒戒處所觀察、勒戒，於法並無不合
    或不當，應予維持。　
  ㈣抗告人以家庭經濟因素提起抗告，惟查：毒品危害防制條例
    第20條第1項至第3項之觀察、勒戒規定，係針對施用毒品者
    所設預防、矯正之保安處分，目的在斷絕施用毒品之身癮及
    心癮，屬強制規定，為刑罰之補充制度，兼具刑罰不可替代
    之教化治療作用，尚無因施用毒品者之主觀上個人或家庭因
    素而免予執行之理。抗告人所執，核屬其家庭、個人因素事
    項，要不足援為排除觀察、勒戒之原因。
　㈤另抗告意旨聲請停止執行原審觀察、勒戒之裁定乙節，經查
    ：觀察勒戒處分執行條例第3條第4項、刑事訴訟法第409條
    第2項規定，對檢察官向法院聲請觀察、勒戒之裁定不服，
    而提出抗告者，抗告法院得以裁定停止裁判之執行。此規定
    係於原觀察、勒戒處分之原因尚待查明時，為避免無益之執
    行並兼顧人權之保護而設。然抗告人確有施用第二級毒品之
    事實，且檢察官聲請觀察、勒戒之程序與原裁定皆無違法不
    當，業如前述，又查抗告人亦無何停止本件觀察、勒戒處分
    之正當事由，是認其聲請停止執行原裁定，亦乏依據，難予
    准許。　
五、綜上所述，抗告人以前揭抗告意旨指摘原裁定，難認有據，
    尚不足以推翻原裁定之適法性，本件抗告，為無理由，應予
    駁回；其停止執行原裁定之聲請，亦乏依據，爰一併駁回之
    。
據上論斷，應依刑事訴訟法第412條，裁定如主文。
中　　華　　民　　國　　110 　年　　7 　　月　　27　　日
              　  刑事第二十三庭審判長法　官  許永煌
　　　　　　　　　　　　　　　　　    法　官  吳定亞
　　　　　　　　　　　　　　　　　    法　官  黃美文
以上正本證明與原本無異。
不得再抗告。
                                　    書記官  彭威翔
中　　華　　民　　國　　110 　年　　7 　　月　　28　　日